最高法院刑事判決　　　　　　九十六年度台上字第七五０九號
上　訴　人　 甲○○
選任辯護人　 蔡瑞煙律師
上　訴　人　 乙○○
上列上訴人等因違反毒品危害防制條例案件，不服台灣高等法院
台中分院中華民國九十六年七月十一日第二審更審判決（九十五
年度上更(一)字第三三六號，起訴案號：台灣台中地方法院檢察署
九十一年度偵續字第一五八號），提起上訴，本院判決如下：
    主  文
原判決撤銷，發回台灣高等法院台中分院。
    理  由
本件原判決撤銷第一審之科刑判決，改判依行為時連續犯規定論
處上訴人甲○○共同連續販賣第一級毒品罪刑（累犯）；另論處
上訴人乙○○共同販賣第一級毒品未遂罪刑（累犯），固非無見
。
惟查：(一)按有罪之判決書，不僅應於事實欄內詳加記載法院依職
權認定之犯罪事實，並應於理由欄內將認定犯罪事實所憑之證據
及其認定之理由，詳為敘明，始足為適用法律及判斷其適用是否
適當之準據。而共同正犯之成立，以有犯意聯絡與行為分擔為要
件，此項要件，除應於事實欄內詳加記載外，並應於理由欄內逐
一說明其認定此項事實所憑之證據，方足資為論罪科刑之根據。
(1)原判決關於上訴人等在民國九十一年五月二十五日共同販賣海
洛因予林美利未遂之犯行，其事實欄記載：林美利於九十一年五
月二十五日上午十一時三十分許，在台中市南屯區○○○街四六
號騎樓前，因施用海洛因過量昏倒，經送醫後，為警前往醫院查
證時得知，而策動林美利供出毒品來源，林美利即於同日十七時
四十三分許，以0000000000號行動電話撥打給甲○○
，向甲○○佯稱欲購買新台幣（下同）一千元之海洛因，並約定
於同日十八時十分許，在台中市○○路與大墩二街口交易，甲○
○遂與當時在其租屋處之堂弟乙○○共同基於販賣海洛因之犯意
聯絡，甲○○將海洛因一小包（淨重０點二公克，包裝重０點二
五公克）交給乙○○，由乙○○前往上開路口交易時，為警當場
查獲等情。惟對於乙○○與甲○○之間，就販賣海洛因予林美利
之犯行，究竟如何具有意圖營利之犯意聯絡？並未明確認定，事
實之記載已欠完備。(2)原判決理由欄雖記載乙○○與甲○○就該
部分犯行，有犯意聯絡與行為分擔，均應論以共同正犯（見原判
決第一三頁）；然僅敘明販毒者有營利之意圖（見原判決第一二
頁），對於乙○○有無與甲○○共同基於營利之意圖而為該部分
犯行？則未說明認定之理由及依憑之證據，自有判決理由不備之
違法。(二)原判決對於上訴人等所辯以本案是警察「陷害教唆」云
云，係以(1)甲○○、乙○○二人為堂兄弟，且時常一起施用海洛
因毒品，此為其二人所承認，(2)甲○○於九十一年五月二十五日
上午十時許，已將五百元之海洛因賣給林美利等情。因而認其等
所辯不足採信（見原判決第一二、一三頁）。然查：(1)施用毒品
與販賣毒品，乃截然不同之犯罪型態。施用毒品者，固有可能由
於經濟因素而涉及販賣毒品，惟此並非事所當然。原判決未就上
訴人等是否原本即有販賣海洛因營利之意思為調查，逕以上訴人
等均有施用毒品前科，即認本案非屬「陷害教唆」，已嫌速斷。
(2)依原判決理由所載林美利之證詞，前曾販賣海洛因予彼者，僅
有甲○○一人，則得否逕以林美利之證詞認定乙○○原本即有販
賣海洛因之意思？尚非無疑。原審對於上開事項未予究明釐清，
即認定上訴人等所辯「陷害教唆」為不足採取，併有調查未盡及
理由欠備之違法。以上或為上訴意旨所指摘，或為本院得依職權
調查之事項，應認原判決仍有撤銷發回更審之原因。至原判決理
由不另為無罪諭知部分，基於審判不可分原則，併予發回。又
扣案之分裝塑膠袋二七０只已否供販賣海洛因所用，得否依毒品
危害防制條例第十九條第一項宣告沒收，案經發回，併請注意及
之。
據上論結，應依刑事訴訟法第三百九十七條、第四百零一條，判
決如主文。
中　　華　　民　　國　九十六　年　 十二 　月　二十六　日
                      最高法院刑事第六庭
                          審判長法官  呂　潮　澤
                                法官  吳　昆　仁
                                法官  孫　增　同
                                法官  吳　　　燦
                                法官  李　英　勇
      本件正本證明與原本無異
                                      書  記  官
中　　華　　民　　國　九十七　年    一    月  　三    日
                                                Ａ
